臺灣高等法院臺中分院民事裁定
111年度抗字第404號

抗  告  人  王宦川  

上列抗告人因與相對人陳增雄間聲明異議事件，對於中華民國11
1年8月31日臺灣臺中地方法院111年度執事聲字第43號民事裁定
，提起抗告，本院裁定如下：
    主  文
抗告駁回。
抗告訴訟費用由抗告人負擔。
    理  由
一、本件異議及抗告意旨略以：伊與相對人陳增雄間返還土地事
    件，經原法院強制執行，相對人代為清理地上物、廢棄物，
    然所提出之執行費用浮報高達新臺幣（下同）140萬3565元
    之相關收據及文件，並未將費用明細列出，伊已多次要求相
    對人提出並說明清運計算明細，相對人依然提不出，亦未說
    明為何搬運視為廢棄物之廢木材，需動用爪子車、挖土機、
    2個以上人工來整理伊之整封零甲醛防火木建材，且整齊放
    入載走等節，原法院司法事務官卻以111年度司執聲字第16
    號裁定處分確認伊應負擔執行費用額為140萬3565元本息（
    下稱原處分），伊聲明異議，復經原裁定駁回異議，爰提起
    抗告，求為廢棄原裁定及原處分等語。
二、按強制執行之費用，以必要部分為限，由債務人負擔，並應
    與強制執行之債權同時收取；前項費用，執行法院得命債權
    人代為預納；債權人因強制執行而支出之費用，得求償於債
    務人者，得準用民事訴訟法第91條之規定，向執行法院聲請
    確定其數額，強制執行法第28條、第29條第1項定有明文。
    又執行必要費用者，指因實施強制執行所支出之必要費用，
    如測量費、鑑定費、登報費、保管費、協助執行人員之差旅
    費等。債權人因強制執行支出之費用，不論執行費或其他執
    行必要費用，均得於強制執行程序中，提出費用計算書，交
    付他造之繕本及釋明費用額之證書，向執行法院聲請確定其
    數額，以便與取得執行名義之費用及強制執行之債權同自債
    務人收取，強制執行須知第3條第4項、第9項亦有明定。而
    所謂執行必要費用，指因進行強制執行程序必須支出之費用
    而言，此種費用如不支出，強制執行程序即難進行；而此費
    用係因債務人不履行債務而生，其必要部分自應由債務人負
    擔。所謂已由債權人支出強制執行必要之費用，依強制執行
    法第29條規定意旨以觀，應係指為達到強制執行之目的，由
    債權人先行支出之費用而言（最高法院82年度台抗字第497
    號、102年度台抗字第1100號裁定意旨參照）。
三、經查：
(一)相對人持原法院109年度重訴字第27號民事判決暨確定證明
    書正本為執行名義，聲請原法院民事執行處強制執行抗告人
    應將存放在臺中市○○區○○段000○00000○00000地號土地上之
    地上物清空，並將該土地返還予相對人，經原法院以109年
    度司執字第137903號交還土地事件受理（下稱系爭執行事件
    ），並寄發執行命令限期抗告人自動履行，抗告人逾期未履
    行，嗣於110年3月4日執行期日時，抗告人表示其將於同年5
    月27日前自動履行並將地上物移除，倘未自動履行，前揭土
    地上之地上物同意任由相對人處理，不對相對人主張任何權
    利，並擔保無第三人對債權人主張任何權利，且同意相對人
    處理前揭地上物之費用均列為執行之必要費用，由抗告人負
    擔，另自動履行之範圍包含土地上之樹林、雜草等情，業經
    本院核閱系爭執行事件卷宗無誤。
(二)相對人因抗告人屆期未自動履行而依上開確定判決所為針對000、000-0、000-0地號土地執行事件支出之必要費用，已提出「執行必要費用計算書」詳如附表所示，其中編號1至3協助執行員警之差旅費、地政人員之費用已附於系爭執行事件卷宗可稽，另編號4至7所示之工資、清運費用及編號8應扣除之廢鐵售得價金，亦有相對人提出之東鴻重機企業社出具之統一發票各1紙、得豐環保有限公司出具之統一發票各1紙、廢棄物委託代清除契約書1紙、明細表2紙、過磅單及確認單各17紙、東鴻重機企業社出具挖土機施工明細表2紙等資料附於原法院111年度司執聲字第16號確定執行費用卷宗為憑，堪認相對人已提出釋明費用額之證書。又前開000、000-0地號土地，面積分別為1499平方公尺及551平方公尺，至110年10月1日現場執行時，仍堆置大批木材、大型金屬鐵製機器零件等情，此觀系爭執行事件卷內該日執行筆錄、相對人110年9月23日民事陳報狀所附照片6幀、同年12月6日民事陳報狀提出照片10幀，以及相對人於111年4月25日民事陳報狀提出照片20幀附於原法院111年度司執聲字第16號確定執行費用卷宗等資料足明，顯然若未予支出挖土機、工人工資及廢木材清運費用，難以將上開土地地上物清除，強制執行程序即無法進行，應認該等費用為相對人進行強制執行程序所必須支出之必要費用。抗告人雖質疑相對人之執行費用過於浮報、如視為廢木材何需整齊載走云云，惟其自始並未否認前揭單據之真正；衡以抗告人前已同意上開土地之地上物任由相對人處理，單據上「品名」記載為「廢棄物」，並無不妥，且相對人將上開土地上清除之廢鐵轉售第三人所取得之5萬4000元（即附表編號8），亦如實自附表編號1至7所示必要費用予以扣除而為本件執行費用之聲請，並提出協生秤量單正本3紙為佐，而抗告人迄又未更舉反證以資推翻，則抗告人此部分所辯，自難憑採。從而，原處分以相對人之主張有據，因而確認抗告人應負擔執行費用額為140萬3565元，及原裁定駁回抗告人之異議，經核均無違誤。本件抗告意旨指摘原裁定不當，聲明廢棄，為無理由，應予駁回。
四、據上論結，本件抗告為無理由，爰裁定如主文。
中　　華　　民　　國　　111 　年　　12　　月　　8　　日
                  民事第四庭    審判長法　官  林慧貞
　　　　　　　　　　　　　　          法　官  劉惠娟
　　　　　　　　　　　　　　　        法　官  王怡菁
正本係照原本作成。
不得再抗告。
                                      書記官  盧威在
　　　　　　　　　　　　　　　　　　　
中　　華　　民　　國　　111 　年　　12　　月　　8 　　日

附表：
編號 日期 項 目 金額(新台幣) 備註 1 110年1月28日 員警差旅費 800元  2 110年1月21日 地政(指界）規費 1200元  3 110年3月4日 員警差旅費 800元  4 110年12月15日 挖土機、工資費用  7萬7700元 編號4、5金額小計：11萬1825元 5 110年1月14日 挖土機、工資費用  3萬4125元  6 110年12月15日 廢木材清運費用  83萬4204元 編號6、7金額小計：134萬如40元 7 111年1月14日 廢木材清運費用  50萬8736元  8 110年12月2日至4日 廢鐵售得價金  5萬4000元 編號8為扣減項目 合計   140萬3565元 編號1至7金額小計：145萬7565元。扣減編號8金額5萬4000元。為140萬3565元°